最高法院刑事判決　　　　　　九十四年度台上字第三一三０號
　　上　訴　人　臺灣高等法院檢察署檢察官
　　被　　　告　甲○○
上列上訴人因被告搶奪案件，不服臺灣高等法院中華民國九十一
年九月九日第二審更審判決（九十一年度上更(一)字第五二五號，
起訴案號：臺灣宜蘭地方法院檢察署八十八年度偵字第三０九五
號）提起上訴，本院判決如下：
    主  文
上訴駁回。
    理  由
按刑事訴訟法第三百七十七條規定，上訴於第三審法院，非以判
決違背法令為理由，不得為之。是提起第三審上訴，應以原判決
違背法令為理由，係屬法定要件。如果上訴理由狀並未依據卷內
訴訟資料，具體指摘原判決不適用何種法則或如何適用不當，或
所指摘原判決違法情事，顯與法律規定得為第三審上訴理由之違
法情形，不相適合時，均應認其上訴為違背法律上之程式，予以
駁回。本件原判決撤銷第一審依起訴意旨，以牽連犯刑法第一百
三十五條第一項對於公務員依法執行職務時施強暴、脅迫及同法
第三百二十五條第一項搶奪之二罪，從一重論處被告甲○○意圖
為自己不法之所有，而搶奪他人動產罪刑之判決，改判論處被告
對於公務員依法執行職務時，施強暴脅迫罪刑（處有期徒刑六月
，如易科罰金，以三百元折算一日，緩刑二年）。並於理由內敘
明被告另被訴之搶奪罪，無證據足資證明，本應為無罪之諭知，
惟公訴人指被告該犯行與其前揭有罪部分具裁判上一罪關係，故
不另為無罪之諭知。檢察官就原判決關於搶奪部分之上訴意旨略
稱：被告於檢察官偵查中堅決否認搶奪陳榮祥之行動電話，俟檢
察官提示陳榮祥購買行動電話之統一發票、行動電話服務申請書
及被告取走該支行動電話之照片後，其仍稱：行動電話不是陳榮
祥的，是伊公司的；嗣於第一審經法官提示上開證物及該門號行
動電話通聯紀錄後，其仍堅稱該支電話係伊所有，直至上訴審始
供認其取走陳榮祥行動電話之事實，改辯稱：伊無搶奪犯意，是
一時生氣，順手拿走，過年前二月四日因心理不安，已交還另支
行動電話予陳榮祥。卷查除上揭證物足以證明事發當時被告手拿
之行動電話係陳榮祥所有者外，且經證人康美嬌、江國濱於偵查
中指證不移，被告既表示搶走之電話係伊或伊公司所有，足證其
奪取之初，即有不法所有之意圖，自與刑法搶奪罪之犯罪構成要
件相符。雖事後經人調解，被告交付陳榮祥另支行動電話及原電
話使用之電池，但均無足影響被告有搶奪陳榮祥行動電話之犯意
及搶奪之事實，原審未採納上開事證作為判決之基礎，復未說明
不採納之理由，有判決不備理由之違誤；另對被告搶奪得手據為
己有拒絕返還原物之事實，疏未踐行調查程序，即命陳述、辯論
，有未依法調查證據之違背法令云云。
惟查原判決依憑被告於警局供稱：「陳榮祥於當日下午五時至我
公司，竟二話不說，也未表明其身份，就拍下我經營公司全景，
我發現後前往制止，並稱為何在我公司內拍照，而陳榮祥稱係環
保局人員，因而與他當場理論如何處理環保工作」，於原審供認
：確曾拿取陳榮祥之手機，及對陳榮祥脅稱：「若不將底片曝光
，休想拿回行動電話，若走出大門即將行動電話丟棄，要找員工
打你，不讓你回去」、告訴人陳榮祥於警局及偵審中之指述、證
人江國濱、康美嬌於偵查中、楊吉郎於第一審之證言、卷附之統
一發票影本、遠傳電信股份有限公司行動電話服務申請書影本、
告訴人拍攝被告手持告訴人行動電話之照片二幀等證據資料，認
定被告有其事實欄所載之妨害公務犯行，已於理由內詳敘其調查
證據之結果及取捨證據認定之理由。並就被告否認有妨害公務故
意所持之辯解，認非可採，予以指駁。復以告訴人於警詢、偵查
及原審供稱：「甲○○出面並拉我，想搶下我所拍照之底片（相
機），未得逞，並搶下我的行動電話之後，要求以行動電話換回
所拍照之底片，如你不把所拍照之底片曝光，休想拿回行動電話
，如走出工廠我就將你的行動電話扔掉」、「他要求我把拍照之
底片交給他自行曝光，否則行動電話不還我」、「被告交還的是
一顆爛掉的電池」，說明：「被告取走該支行動電話之用意，意
在使告訴人（原判決誤載被告）心存顧忌，因而將所拍底片交出
由其曝光，非意欲將告訴人之行動電話取為己有；況依告訴人所
稱，被告脅迫如告訴人走出工廠就要把告訴人之行動電話扔掉，
則所謂『扔掉』，僅能表現刑法第三百五十四條毀損罪之毀損犯
意，仍不能謂被告具有為自已不法所有之意圖」、「被告辯稱：
『將告訴人之手機、電池丟至水溝，後來只找到電池，手機可能
被沖走，找不到了』，應堪採信」；再以證人楊吉郎於原審證稱
：「被告雖有關閉大鐵柵門之行為，但是大鐵柵門旁的小鐵柵門
是打開的，人可以出去」，與卷附大小鐵柵門照片共四張，相互
印證，說明：「該小鐵柵門既仍打開且可供人通行，則告訴人進
出工廠之權利自未受妨害」，因而於理由內敘明被告被訴搶奪、
強制等罪，均無證據足資證明，本應為無罪之諭知，惟公訴人指
被告該等犯行與其前揭有罪部分具裁判上一罪關係，故不另為無
罪之諭知。就形式上觀察，原判決並無理由不備、未依法調查證
據等違背法令之情形。至於被告於檢察官偵查及第一審一再否認
搶奪陳榮祥之行動電話，經檢察官提示告訴人購買該支行動電話
之統一發票、行動電話服務申請書及被告取走該支行動電話之照
片後，其仍稱：「行動電話不是陳榮祥的，是我公司的」；嗣第
一審法官提示上開證物及該門號行動電話通聯紀錄後，其亦稱：
「該只電話是我所有」，均不過係被告否認犯搶奪罪之辯解，則
其既否認取走告訴人所有之行動電話，豈能執其否認犯罪所為之
主張（即照片拍攝之行動電話係伊所有），認定其有將取自告訴
人之行動電話據為己有之不法所有意圖。從而被告上開否認取走
告訴人行動電話之辯解，顯不足以證明其事後供認之取走告訴人
行動電話行為，已與刑法第三百二十五條第一項搶奪罪之犯罪構
成要件該當，上開供述既非對被告必然不利，自無庸於判決理由
內一一說明，檢察官上訴意旨執此指摘原判決理由不備，自非合
法之第三審上訴理由。再依原審審判筆錄之記載，原審審判長於
審判期日，已以提示並告以要旨之方式，就被告、告訴人於警詢
及偵審中之供述，及告訴人與被告簽訂之協議書，踐行調查證據
程序（見原審卷第五二頁），則原審顯已就被告供認取走告訴人
行動電話，以及事後未能原物歸還等事實，踐行證據調查程序，
檢察官上訴意旨指摘原判決未依法調查證據云云，顯非依據卷內
資料而為主張。本件檢察官之上訴違背法律上之程式，應予駁回
。原判決關於就被告強制罪敘明不另為無罪諭知部分，檢察官及
被告均未上訴，附此指明。
據上論結，應依刑事訴訟法第三百九十五條前段，判決如主文。
中　　華　　民　　國　九十四　年　　六　　月　　九　　日
                      最高法院刑事第一庭
                          審判長法官  施　文　仁
                                法官  林　永　茂
                                法官  蕭　仰　歸
                                法官  林　開　任
                                法官  林　立　華
      本件正本證明與原本無異
                                      書  記  官
中　　華　　民　　國　九十四　年　　六　　月　 十七 　日
                                                      Ｑ
